# 请教陈版，集团公司内部股权交易合并报表问题

提问人：优优 ko 时间：2019-03-13 10:01:44
集团公司 A下属三个子公司 B 公司（持股100%）、C 公司（持股100%）、D 公司（51.31%）， 2009 年 A公司将 B公司的 51%股权转让给C 公司，49%股权转让给 D 公司（进行了评估）。A公司账务处理：借：长投-C公司 51 贷：长投-B公司 51 借：银行存款 200 贷：长投-B公司 49 贷：
投资收益 151C 公司账务处理：借：长投-B 公司 51 贷：资本公积 51D公司账务处理：借：长投-B 公司 200 贷：银行存款 200 （重大影响，后续权益法核算）问题 1 ：在合并日，集团合并报表该如何处理？抵消内部交易的分录：借：投资收益 151 贷：长投-B 公司 151 是否正确？C公司在合并日二级合并层面会按照 B 公司账面价值 49% 的部分确认少数股权权益，这部分少数股东权益在集团合并层面为 B 公司账面49%48.69%，这部分如何通过抵消分录的方式体现？问题 2 ：连续编制合并财务报表，该如何处理？D 公司按照权益法核算，按照 B 公司公允值调整当期净利润确认投资收益，C公司按照 B公司账面净利润 49%确认少数股东损益，在集团公司连续编制合并报表中，如何处理该内部重组业务的影响？

回答人：chenyiwei
在集团合并层面，首先对 C 公司应冲销其因同一控制下合并所确认的资本公积（无论正负），对应调整其对 B 公司的投资成本，将对 B 的投资成本还原为最初支付的价款。在此基础上，将 A 层面确认的股权处置损益与 C、D 报表中的调整后对B 的长投成本进行抵销，将对 B的长投成本恢复到原先 A单户报表层面的投资成本，然后正常抵销即可。该项 A 公司确认的股权处置损益属于顺流交易损益，故对其抵销的影响无需分配给少数股东。
在上述重组交易后，B 公司没有外部股东，其100% 股权均由A 公司合并范围内的企业持有，所以在 B 的层面仍然没有少数股权，少数股权仅体现在 D取得对 B股权后，B 所形成的净利润和其他综合收益、其他权益变动的【49%*48.69%】，而不是将 B 公司期末净资产直接乘以【49%*48.69%】确定少数股权金额。因为子公司之间互相投资的投资成本不会影响合并报表层面的少数股权金额。